臺灣板橋地方法院刑事裁定　　　　　　　　　　　　　　九十三年度聲更字第七號
　　聲明異議人　甲○○
　　即　受刑人
右列聲明異議人即受刑人違反著作權法等案件（本院九十二年度易字第二○三九號）
，認臺灣板橋地方法院檢察署檢察官之執行指揮命令不當，向本院聲明異議，經本院
於民國九十三年八月二十七日以本院九十三年度聲字第一三八九號駁回異議，聲明異
議人不服提起抗告，經臺灣高等法院於九十三年十月十四日以九十三年度抗字第五六
三號撤銷本院原裁定，發回本院，本院裁定如左：
    主  文
臺灣板橋地方法院檢察署檢察官民國九十三年六月十五日九十三年度執字第三一九二
號命令應予撤銷，由檢察官另為妥適處分。
    理  由
一、聲明意旨略以：聲明異議人即受刑人甲○○因違反著作權法等案件，經本院於民
    國九十二年九月二十六日以九十二年度易字第二○三九號判決判處徒刑，並定應
    執行刑有期徒刑九月，如易科罰金以三百元折算一日，於同年十月二十日確定，
    聲明異議人業已悔悟，不復從事違反侵害著作權法之犯罪行為，又其母林周定罹
    有失智之症，平日即由其照料，其姊乙○○係林周定之養女，現已結婚，育有幼
    定之生活，聲明異議人入監受刑，將致其母乏人照護，生活恐生危害，故臺灣板
    橋地方法院檢察署通知於九十三年六月十五日到案執行時，乃備具易科罰金款項
    ，聲請准予易科罰金執行，詎該署執行檢察官逕予駁回，並將聲明異議人送監執
    行，因認檢察官之指揮執行不當，而聲明異議等語。
二、按受刑人或其法定代理人或配偶以檢察官執行之指揮為不當者，得向諭知該裁判
    之法院聲明異議，法院並應就異議之聲明裁定之，刑事訴訟法第四百八十四條、
    第四百八十六條分別定有明文。又犯最重本刑為五年以下有期徒刑以下之刑之罪
    ，而受六個月以下有期徒刑或拘役之宣告，因身體、教育、職業或家庭之關係或
    其他正當理由，執行顯有困難者，得以一元以上三元以下折算一日易科罰金，但
    確因不執行所宣告之刑，難收矯正之效，或難以維持法秩序者，不在此限，刑法
    第四十一條第一項定有明文。易科罰金之規定含有對於短期刑期改以罰金方式代
    替，避免受刑人於獄中感染惡習或自暴自棄再度危害社會。雖易科罰金之准否，
    執行檢察官就個案有裁量權，得就受刑人之身體、教育、職業或家庭關係，審酌
    執行是否顯有困難或不執行所宣告之刑，難收矯正之效或難以維持法秩序，合先
    敘明。
三、本件聲明異議人違反著作權法等，執行檢察官以聲明異議人販賣盜版著作權物營
    利，數量及種類繁多，犯行非輕，其尚有兄弟姐妹及其他親屬可代為扶養照顧其
    母親，並無不可代替性；復參以聲明異議人四肢、身心狀態，並無刑事訴訟法第
    四百六十七條規定及不能自理生活情事，受刑人如入監執行應無困難；且若非執
    行所宣告之刑，實不足以收預防、矯正其反社會性格，並維持法律秩序，而認聲
    明異議人所為易科罰金之聲請與刑法第四十一條之規定尚有未合，而駁回聲請等
    情，有檢察官命令在卷可稽。然查，聲明異議人販賣盜版著作權物營利，數量及
    種類繁多，犯行非輕，為刑法第五十七條法院量刑時之審酌事項，並非刑法第四
    十一條准否易科罰金之憑據。又聲明異議人之母林周定僅有聲明異議人及乙○○
    子女二人，其配偶楊家成已歿，乙○○業結婚，並育有子女二人乙節，有聲明異
    議人及乙○○
    顧能力明顯退化，須人照料乙情，亦有林周定身心障礙手冊、天主教耕莘醫院永
    和分院診斷證明書及聲明異議人
    丙○○證明書存卷得參。次查，證人乙○○於九十三年十二月九日本院訊問時結
    證：伊養母林周定確實罹患老年癡呆症，早於聲明異議人入監執行前已請領身心
    障礙手冊，平日並由聲明異議人負責照護，聲明異議人原為職業軍人，退伍後亦
    因而不敢應徵固定之工作，聲明異議人突然須入監執行，故緊急以電話通知由伊
    前往照顧伊養母，然伊已結婚，與婆婆同住，並育有幼女二人，因住家較小，無
    法再容納養母共同居住，祗能利用空閒，攜帶幼女返回娘家餵食養母及替渠更換
    尿布，其餘時間即須請託養母鄰居協助偶而看護，惟伊養母之病況愈加嚴重，經
    常外出而迷路，無法自行返家，伊常連夜找尋，邇來伊亦生病，實難妥善加以照
    料，遂請醫師開立鎮定劑予伊養母服用，惟伊養母服用後，即陷入昏睡，情況不
    佳，故向臺北縣永和市公所聲請改核定為重度痴症，因目前尚未核定，乃請當地
    管勤警員及里長出具證明書，希望法院及檢察署同意准予易科罰金，俾聲明異議
    人返家照護伊養母等語無訛。末查，聲明異議人除本案外，並無犯罪前科，有臺
    灣高等法院被告全國前案紀錄表存卷可佐，而其前為職業軍人，亦據證人乙○○
    證述在卷，是其素行尚佳，故准聲明異議人易科罰金，應不致難收預防及矯正其
    反社會性格之效，對於法律秩序之維持，殊無障礙，且衡以聲明異議人確屬其母
    家庭照護上之重要支柱，從而，檢察官就本件受刑人之家庭情況，是否執行顯有
    困難，而准予易科罰金，即有再為詳查認定之必要。準此，聲明意旨執以指摘檢
    察官之執行指揮有不當之處，為有理由，自應由本院將原指揮命令撤銷，另由檢
    察官更為妥適之處理。
中　　　華　　　民　　　國　　九十三　　年　　 十二 　　月　　 十五 　　日
                            臺灣板橋地方法院刑事第十七庭
                                法  官  朱敏賢
右正本證明與原本無異
本件不得抗告
                                書記官  方蟾苓
中　　　華　　　民　　　國　　九十三　　年　　 十二 　　月　　 十五 　　日
